【裁判字號】    99,抗,64
【裁判日期】    990129
【裁判案由】    定暫時狀態處分
【裁判全文】
臺灣高等法院民事裁定                    99年度抗字第64號
    第一抗告人  戊○○
                庚○○
                乙○○
                楊福祥
    共同代理人  甲○○
    第二抗告人  丁○○
    相  對  人  丙○○
                己○○
    共同代理人  陳博文律師
上列當事人間定暫時狀態處分事件，抗告人對於中華民國98年11
月26日臺灣士林地方法院98年度全字第51號所為裁定提起抗告，
本院裁定如下：
    主      文
抗告駁回。
抗告訴訟費用由第一、二抗告人負擔。
    理      由
一、抗告人於原法院聲請及本件抗告意旨略以：抗告人為祭祀公
    業楊開倫（下稱系爭祭祀公業）之派下員，因系爭祭祀公業
    無原始規約，依法應自派下全員證明書核發之日起1 年內制
    訂規約，約定管理人之人數、權限、任期、選任及解任方式
    等。詎相對人未經合法選任，逕由部分派下員以推舉方式當
    選為系爭祭祀公業之管理人。頃聞相對人正在收買系爭祭祀
    公業派下員之授權書，擬將系爭祭祀公業之土地賤價出售，
    倘任由相對人以管理人身分代理系爭祭祀公業出售土地、簽
    訂契約或設定負擔等法律行為，系爭祭祀公業將發生重大之
    損害，派下員之權益亦將受損，且因相對人屬無權代理，效
    力未定，亦將危及交易安全。另相對人正與因耕地三七五減
    租條例而承租系爭祭祀公業土地之承租人洽談終止租約補償
    金事宜，恐造成抗告人及系爭祭祀公業派下員權益受損，為
    此請求法院禁止相對人行使系爭祭祀公業管理人之權限，並
    願供擔保以補釋明之不足云云。
    原裁定略以：抗告人提出之授權書足徵出售系爭祭祀公業土
    地需派下員同意，且授權書上附註最低出售金額已證非賤賣
    祭祀公業土地，無損抗告人權益，抗告人未就本件定暫時狀
    態處分之原因釋明，其聲請不應准許等語。
二、按於爭執之法律關係，為防止發生重大之損害或避免急迫之
    危險或有其他相類之情形而有必要時，得聲請為定暫時狀態
    之處分。前項裁定，以其本案訴訟能確定該爭執之法律關係
    者為限，民事訴訟法第538 條第1、2項規定甚明，此必要之
    情事即為假處分之原因，應由聲請之人提出相當證據釋明之
    ，苟不能釋明此種情事之存在，即無就爭執之法律關係定暫
    時狀態之必要，最高法院22年抗字第1099號判例足供參照。
三、本件兩造間是否有爭執之法律關係？
  (一)第一抗告人主張：渠等為系爭祭祀公業之派下員，系爭祭祀
    公業尚無原始規約，依法無法選任管理人，相對人未經合法
    選任，逕由部分派下員推舉當選為系爭祭祀公業之管理人等
    語，已列相對人為被告，向原法院提起確認管理權不存在訴
    訟，現由原法院審理中等情（98年度訴字第1194號）。相對
    人則堅詞抗辯為系爭祭祀公業之合法管理人，且已向台北市
    內湖區公所申辦擔任系爭祭祀公業管理人，內湖區公所並函
    覆同意備查等情，有上開起訴狀、開庭通知單、申請書、台
    北市內湖區公所函文在卷足憑（原法院卷第22 -29頁），堪
    認兩造對於相對人是否為系爭祭祀公業之合法管理人，確有
    爭執之法律關係存在，第一抗告人已提起本案訴訟解決。至
    於相對人是否系爭祭祀公業之合法管理人，要屬本案訴訟應
    予審認之實體事項，非本件假處分程序中所得斟酌，併此敘
    明。
  (二)然查：第二抗告人於提起前開本案訴訟後，具狀表明：「本
    人丁○○……對祭祀公業楊開倫之管理人丙○○、己○○二
    人起訴管理權不存在，事後經詳細瞭解，認他二人確係當該
    祭祀公業管理人之適妥人選，況且他二人被推選為管理人係
    經過派下員合法推選，且也經過台北市內湖區公所合法備查
    。因致具狀懇請鈞院准許本人對丙○○、己○○二人撤回起
    訴」等語，有撤回狀可按（本院卷第56-58頁）， 並經本院
    查詢承辦股確於98年10月14日收受該份撤回狀在案，有電話
    查詢紀錄表足憑（本院卷第59頁），自難認為第二抗告人與
    相對人間有爭執之法律關係存在，與定暫時狀態處分之要件
    不合，第二抗告人仍執詞提起抗告，為無理由，應予駁回。
四、本件有無定暫時狀態處分之原因？
  (一)第一抗告人主張：相對人非系爭祭祀公業之合法管理人，且
    正在收買系爭祭祀公業派下員之土地出賣授權書，若任相對
    人繼續行使管理人權限，恐賤賣祭祀公業之土地，對派下員
    有急迫危險；另相對人與系爭祭祀公業之土地承租人洽談終
    止三七五租約及補償金事宜，有損派下員利益等節，為相對
    人所否認。（原法院卷第57頁）。
  (二)查系爭祭祀公業名下僅有坐落台北市○○區○○段4小段139
    地號，面積3,060.14 平方公尺，所有權全部之土地1筆，有
    相對人提出、第一抗告人不爭執之財產清冊、土地登記謄本
    可稽（本院卷第30-31 頁）。而抗告人提出之授權書（原法
    院卷第57頁）內容略以：「立授權書人祭祀公業楊開倫派下
    員楊福榮茲就本公業所有坐落台北市○○區○○段139 地號
    土地乙筆……授權相對人全權處理出售處分之相關法律行為
    ，如簽訂買賣契約、收受買賣價款、與三七五租約人協議洽
    定補償金額、設定負擔、信託契約登記、產權移轉登記等一
    切相關事宜」等語，已見該授權書僅為系爭祭祀公業之派下
    員楊福榮授權相對人處分系爭土地之書狀，並非相對人以系
    爭祭祀公業管理人身分就上開土地為任何行為。經本院通知
    第一抗告人到庭陳述意見，渠等坦承並無相對人以系爭祭祀
    公業管理人身分與任何買方洽談、簽訂有關處分上開土地之
    證據可供提出（本院卷第27頁），尚難認為相對人有以系爭
    祭祀公業管理人之身分為任何處分上開土地有損派下員權益
    之行為。
  (三)又系爭祭祀公業之前開土地上有三七五租約，有土地登記謄
    本足憑（本院卷第30頁），最近一次租約係經主管機關台北
    市內湖區公所依三七五減租條例第20條規定逕行續約，租期
    自98年1月1日起至103年12月31日止， 第一抗告人不服提起
    訴願，為第一抗告人所陳明（本院卷第26頁），可見此續約
    並非相對人基於管理人權限所為。在上開內湖區公所逕行續
    約之處分尚未撤銷前，前開土地上確有三七五租約存在，相
    對人因系爭祭祀公業派下員已與訴外人沈美雲簽訂土地共有
    權買賣契約書，而出面向臺北市政府地政處為終止租約之情
    ，業據相對人陳明（本院卷第26頁反面），核無不當。有關
    終止租約時應給予承租人之補償，耕地三七五減租條例第17
    條第2項各款有所明定， 應足保障系爭祭祀公業派下員之權
    益，況相對人僅係向臺北市政府地政處申請核准補償金額在
    案（本院卷第26頁反面），第一抗告人亦自陳：相對人之補
    償金額為何並不清楚云云（本院卷第26頁），尚非相對人已
    與承租戶議妥補償金額，自難認為相對人以系爭祭祀公業管
    理人身分就租佃補償事宜為任何損害派下員權益之行為。
五、綜上所述，(一)第一抗告人與相對人間雖有爭執之法律關係，
    惟渠等並未釋明相對人以系爭祭祀公業管理人身分為任何重
    大損害或對派下員有急迫危險之行為，核與民事訴訟法第53
    8條第1項規定之要件未合。(二)第二抗告人業已撤回本案訴訟
    ，已難認為其與相對人間有爭執之法律關係存在。是故，第
    一、二抗告人所為本件聲請，為無理由，原法院駁回抗告人
    之聲請，並無不合，第一、二抗告人仍執陳詞提起抗告，均
    為無理由，應予駁回。
六、據上論結：本件抗告為無理由，依民事訴訟法第495條之1第
    1項、第449條第1項、第95條、第78條，第85條第1項本文，
    裁定如主文。
中    華    民    國    99    年    1     月    29    日
                  民事第一庭
                      審判長法  官  張耀彩
                            法  官  盧彥如
                            法  官  林金吾
正本係照原本作成。
本裁定除以適用法規顯有錯誤為理由外，不得再抗告。如提起再
抗告，應於收受後10日內委任律師為代理人向本院提出再抗告狀
。並繳納再抗告費新台幣１千元。
中    華    民    國    99    年    1     月    29    日
                            書記官  張淑芳

司法院資訊處製作；財團法人民間司法改革基金會備份。
